台灣台北地方法院民事裁定
抗　告　人　　丙○
上列抗告人因與相對人乙○○間回復原狀等事件，抗告人對於中
華民國96年 1月25日本院新店簡易庭所為之95年度店簡字第2436
號民事裁定提起抗告，本院裁定如下：
    主  文
抗告駁回。
抗告程序費用新台幣壹仟元由抗告人負擔。
    理  由
一、本件抗告意旨略以：抗告人與相對人乙○○間返還借款事件
    ，因遲未接獲鈞院新店簡易庭95年度店簡字第2436號判決，
    抗告人於96年3 月29日始獲知鈞院已於民國96年1 月25日作
    成95年度店簡字第2436號民事裁定，並已寄至先前已經解任
    之送達代收人楊金順律師之處所，而非向抗告人指定之送達
    代收人甲○○為送達，該送達顯不合法，使抗告人因不可歸
    責於已之事由，致無從遞送上訴狀而遲誤20日之上訴期間，
    爰依民事訴訟法第164 條第1 項規定，聲請回復原狀，且相
    對人為外國人，在台並無住所，請鈞院依民事訴訟法第149
    條規定為公示送達等語。
二、經查，抗告人於民國95年10月4 日在原審起訴時，即指定楊
    金順律師為其送達代收人，嗣原審於95年11月27日通知抗告
    人應補正相對人乙○○之最新戶籍本，抗告人並未於96 年1
    月4 日原審行言詞辯論程序時陳報相對人乙○○之住居所並
    提出其戶籍謄本；嗣原審於96年1 月9 日再以95年度店簡字
    第2436號民事裁定命抗告人於5 日內陳報相對人乙○○之真
    正住所或居所並檢附相對人乙○○之戶籍謄本，該裁定並於
    96年1 月15日送達抗告人之送達代收人楊金順律師，是抗告
    人至遲應於96年1 月22日之前（96年1 月20日為星期六，依
    民法第122 條規定，期間之終止日順延至96年1 月22日）陳
    報相對人乙○○之真正住所或居所並檢附相對人乙○○之戶
    籍謄本，惟抗告人僅於96年1 月17日向原審陳報相對人乙○
    ○之在台住居所不明，請求公示送達等語，並未於96年1 月
    22日之前向原審陳報相對人乙○○之真正住所或居所並檢附
    其戶籍謄本，原審遂於96年1 月25日以95年度店簡字第2436
    號民事裁定駁回抗告人之起訴及假執行之聲請，該裁定並於
    96年2 月1 日達楊金順律師等情，業據本院調閱原審卷宗查
    明屬實。
三、抗告人嗣雖於96年4 月3 日之民事聲請回復原狀之書狀表示
    其業已解任楊金順律師，原審之民事裁定送達不合法等語。
    惟抗告人於96年4 月3 日之前，從未向原審法院陳報其不再
    委任楊金順律師為送達代收人或解除對楊金順律師之委任，
    而僅於96年1 月17日之陳報狀載明另一送達代收人甲○○之
    姓名及送達處所，是應認抗告人僅係於原審訴訟程序中之96
    年1 月17日加列另一送達代收人及送達處所而已。從而，原
    審於96年1 月25日向抗告人原列之送達代收人楊金順律師送
    達，即已生合法送達之效力。
四、再者，表意人非因自己之過失，不知相對人之姓名、居所者
    ，得依民事訴訟法公示送達之規定，以公示送達為意思表示
    之通知；對於當事人之送達，有應為送達之處所不明者，受
    訴法院得依聲請，准為公示送達，民法第97條、民事訴訟法
    第149 條第1 項第1 款固分別定有明文。惟依此等規定可知
    ，表意人非因自己之過失，不知相對人居所者，始得依民事
    訴訟法關於公示送達之規定，聲請法院以公示送達為意思表
    示之通知。又民事訴訟法第149 條第1 項第1 款所謂「應為
    送達之處所不明者」，係指已用相當之方法探查，仍不知其
    應為送達之處所者而言。其「不明」之事實，應由聲請公示
    送達之人負舉證之責任，而由法院依具體事實判斷之（最高
    法院82年度台上字第272 號判例意旨參照）。本件抗告意旨
    雖稱相對人為外國人，惟並未陳報相對人之國外地址，復未
    舉證證明相對人仍居住於我國境內，亦未舉證證明相對人之
    現仍居住或設籍於「台北縣新店市○○路56巷32號」，自不
    能認上開地址係係相對人乙○○之應受送達處所，從而抗告
    人聲請依民事訴訟法第149 條第1 項規定對相對人乙○○公
    示送達，洵屬無據，不應准許。
五、綜上所述，本件抗告人指摘原裁定不當，而請求復原狀及聲
    請對相對人乙○○公示送達，為無理由，依民事訴訟法第
    436 條之1 第3 項、第495 條之1 第1 項、第449 條第1 項
    、第95條、第78條，裁定如主文。
中　　華　　民　　國　　96　　年　　 9　　月　　11　　日
                  民事第二庭審判長法　官  黃蓓蓓
                                  法　官　鍾素鳳
                                  法　官　林欣蓉
以上正本係照原本作成
本裁定不得再抗告
中　　華　　民　　國　　96　　年　　 9　　月　　11　　日
                    　　　　　　  書記官　林蓮女
